臺灣新北地方法院刑事裁定　　　　　　 110年度聲字第629號
聲明異議人　
即　受刑人　陳威志



上列聲明異議人即受刑人因犯竊盜案件，對於檢察官執行之指揮
（臺灣新北地方檢察署109 年度執沒字第5033號）聲明異議，本
院裁定如下：
    主  文
臺灣新北地方檢察署一０九年度執沒字第五０三三號對聲明異議
人所為追徵新臺幣壹萬元之執行命令應予撤銷。
其餘聲明異議駁回。
    理  由
一、聲明異議意旨略以：聲明異議人即受刑人陳威志因竊盜案件
    ，經法院以108 年度審易字第3478號判決宣告未扣案之犯罪
    所得鐵板150 片及鐵鍊1 條均沒收之，如全部或一部不能沒
    收或不宜執行沒收時，追徵其價額，該案於民國109 年6 月
    10日確定，嗣經臺灣新北地方檢察署【下稱新北地檢署】以
    109 年度執沒字第5033號執行沒收，將未扣案之鐵板150 片
    以新臺幣（下同）4 萬元追徵；未扣案之鐵鍊1 條以1 萬元
    價額追徵。惟：⑴竊得上開鐵板依當時市價為一公斤6 元，
    變賣時以9,000 元（計算式：150 片約1500公斤6 元）賣
    出，但檢察官卻以4 萬元追徵顯不合理，且本案尚有其他共
    犯，為何由其全額負擔。⑵又上開鐵練當時市價為一公斤30
    元，變賣時以300 元（計算式：10公斤30元）賣出，但檢
    察官執行卻從原先1,000 元追徵，嗣又變更為1 萬元追徵，
    顯不合理等語。
二、按受刑人或其法定代理人或配偶，以檢察官執行之指揮為不
    當者，得向諭知該裁判之法院聲明異議；法院應就疑義或異
    議之聲明裁定之，刑事訴訟法第484 條、第486 條分別定有
    明文。而此所稱「檢察官執行之指揮不當」，係指就刑之執
    行或其方法違背法令，或雖非違法而因處置失當，致受刑人
    蒙受重大不利益者而言；而是否屬檢察官執行之指揮，得為
    聲明異議之標的，應從檢察官所為之實質內容觀察。次按罰
    金、罰鍰、沒收及沒入之裁判，應依檢察官之命令執行之，
    刑事訴訟法第470 條第1 項前段亦有明文。又刑法第38條之
    2 立法理由謂：「本次修正有關犯罪所得之沒收與追徵，其
    範圍及於違法行為所得、變得之物或財產上利益及其孳息，
    考量其範圍及價額並不具有特定性，爰參考德國刑法第73條
    b 之規定，明定在認定顯有困難時，得估算之，以符實務需
    求。另因犯罪所得之沒收性質上屬類似不當得利之衡平措施
    ，非屬刑罰，自不適用嚴格證明法則，僅需自由證明為已足
    ，以表明合理之證明負擔」，先予敘明。
三、經查：
  ㈠異議人因竊盜案件，經本院以108 年度審易字第3478號判決
    分別判處⒈拘役5 日，如易科罰金以1,000 元折算1 日；⒉
    拘役20日，如易科罰金以1,000 元折算1 日。未扣案之犯罪
    所得鐵板150 片沒收，於全部或一部不能沒收或不宜執行沒
    收時，追徵其價額；⒊有期徒刑6 月，如易科罰金以1,000
    元折算1 日。未扣案之犯罪所得鐵鍊1 條沒收，於全部或一
    部不能沒收或不宜執行沒收時，追徵其價額；⒋有期徒刑2
    月，如易科罰金以1,000 元折算1 日。扣案之手指虎1 把沒
    收。拘役部分應執行拘役20日；有期徒刑部分應執行有期徒
    刑6 月，得易科罰金。上開判決於109 年6 月10日確定移送
    執行，經新北地檢署以109 年度執沒收字第5033號執行沒收
    追徵。執行檢察官因認未扣案之犯罪所得即前開150 片鐵板
    及鐵鍊1 條均有不能執行沒收之情形，而依法追徵其價額，
    並於109 年8 月12日以109 年度執沒字第5033號執行傳票通
    知異議人到案執行，異議人則於110 年2 月18日至新北地檢
    署執行科報到繳納等情，有前開判決書、臺灣高等法院被告
    前案紀錄表、新北地檢署109 年8 月12日執行傳票1 紙、11
    0 年2 月18日自行收納款項收據（沒字00000000號、沒字00
    000000號）2 紙在卷可參，並經本院調閱108 年度審易字第
    3478號、新北地檢署109 年度執沒字第5033號全卷確認無訛
    ，此部分事實，先予認定。
  ㈡再查，未扣案之犯罪所得即150 片鐵板及1 條鐵鍊均已變賣
    乙節，業經異議人於偵訊時供述在卷（見新北地檢署108 年
    度偵字第16985 號卷，下稱【16958 號卷】，第29頁反面、
    30頁），可見鐵板150 片及鐵鍊1 條均已無法沒收，新北地
    檢署檢察官自得依法執行追徵價額。
  ㈢鐵板150片追徵部分
    執行檢察官認鐵板150 片追徵價額為4 萬元，固未說明其估
    算之方法或標準，惟據告訴人於警詢稱：遭竊之鐵板價值約
    4 萬元等語（見新北地檢署108 年度偵字第2399號卷，【23
    99號卷】，第5 頁反面），衡以上開遭竊鐵板已遭變賣，並
    無原物可供鑑價，是確切認定追徵價額顯有困難，本院衡酌
    告訴人所述之價值並無過份誇大之情，其供述應屬可採，是
    執行檢察官依據告訴人之指述而為鐵板150 片價額4 萬元之
    估算，其價額估算結果當為有據。異議人雖主張鐵板依當時
    市價為一公斤6 元，變賣時以9,000 元（計算式：150 片約
    1500公斤6 元）賣出，認前開估算結果不合理云云。然查
    ，異議人於警詢時陳稱：所竊之鐵板150 片轉賣得手2,000
    元（見2399號卷，第4 頁），卻於異議狀改稱變賣價額為9,
    000 元等情，其前後所述金額相距甚大，所述已難採信。且
    衡諸常情，竊賊竊得贓物為求避免查獲及儘速變現，尋求銷
    贓時經常以遠低於市場行情大幅折價出售，是異議人所舉該
    等銷贓價格應無從用以證明前揭檢察官所估追徵價額有何不
    當。至異議人主張共犯亦應分擔追徵額，而非由其全額負擔
    云云。惟按共同正犯犯罪所得之沒收、追徵，應就各人所分
    得之數為之。所謂各人「所分得」之數，係指各人「對犯罪
    所得有事實上之處分權限」而言。因此，若共同正犯各成員
    內部間，對於犯罪所得分配明確時，應依各人實際所得宣告
    沒收；若共同正犯對犯罪所得無處分權限，與其他成員亦無
    事實上之共同處分權限者，自不予諭知沒收；然若共同正犯
    對於犯罪所得享有共同處分權限時，如彼此間分配狀況未臻
    具體或明確，自應負共同沒收之責。再依據民法第185 條第
    1 項前段規定「數人共同不法侵害他人之權利者，連帶負損
    害賠償責任」及第272 至274 條規定「數人負同一債務，明
    示對於債權人各負全部給付之責任者，為連帶債務。無前項
    之明示時，連帶債務之成立，以法律有規定者為限。連帶債
    務之債權人，得對於債務人中之一人或數人或其全體，同時
    或先後請求全部或一部之給付。連帶債務未全部履行前，全
    體債務人仍負連帶責任。因連帶債務人中之一人為清償、代
    物清償、提存、抵銷或混同而債務消滅者，他債務人亦同免
    其責任」之理，當有共同竊盜等共同侵權行為之情形，共同
    行為人就犯罪所得所應負共同沒收之責，自應係就該等犯罪
    所得沒收之追徵價額各負全部給付之責任，僅一人為給付者
    ，他人可同免其責任，至於內部平均分擔之義務，要屬共同
    行為人間內部如何求償之問題，尚與各應負全部給付之責無
    關。揆諸前開說明，異議人與共犯2 人本應就檢察官所估算
    之犯罪所得價額之追徵各負全部給付之責，至其實際應負擔
    之數額，乃屬其與共犯間內部分擔之問題，要與檢察官指揮
    執行追徵之數額無涉，是異議人此部分抗辯，亦屬無據。從
    而，檢察官此部分之指揮執行並無違法或不當。
  ㈣鐵鍊1條追徵部分
    再未扣案之鐵鍊1 條已經變賣而下落不明，顯有不能沒收之
    情形，已如前述，檢察官予以追徵價額，自無不合。惟就該
    鐵鍊之估算價額經過，執行檢察官先於辦案進行單撰擬備註
    為40,000元（即前開鐵板部分）、10,000元（即鐵鍊部分）
    ，然嗣於執行傳票之備註欄記載「追繳犯罪所得（變賣物價
    ）40,000元（即前開鐵板部分）、1,000 元（即鐵鍊部分）
    」，而受刑人當日實際則繳納40,000元、10,000元，並取得
    40,000元、10,000元為繳款金額之自行收納款項收據等情，
    此經本院調閱執行卷宗確認無訛，檢察官就鐵鍊1 條之追徵
    價額前後記載數額不一，1 萬元之價額估算是否正確，已值
    存疑。且據告訴人趙令帆於警詢時證稱其價值約1,000 元等
    語（見新北地檢署108 年度偵字第17693 號卷，第8 頁），
    卷內復查無檢察官估算鐵鍊1 條為1 萬元之標準為何，形同
    此價額之估算失其依據，且對異議人不利，檢察官據此而為
    犯罪所得追徵之指揮執行自非妥當。
四、綜上所述，異議人應受犯罪所得追徵執行4 萬元部分，並無
    違誤，異議人此部分異議，應予駁回。但追徵1 萬元部分，
    檢察官估算價額前後矛盾且與卷內事證不符，顯有不當，是
    此一指揮執行容有不當，聲明異議人之異議為有理由，自應
    由本院就此部分之執行處分予以撤銷，由檢察官更為適法之
    執行指揮。
據上論斷，依刑事訴訟法第486 條，裁定如主文。
中    華    民    國  110     年    10    月    20    日
                  刑事第十三庭  法  官  陳幽蘭
上列正本證明與原本無異。
如不服本裁定，應於裁定送達後五日內敘明抗告理由，向本院提
出抗告狀。
                                書記官  陳冠云
中    華    民    國   110    年    10    月    21    日